【裁判字號】    97,交抗,970
【裁判日期】    970829
【裁判案由】    聲明異議
【裁判全文】
臺灣高等法院臺中分院刑事裁定         97年度交抗字第970號
抗  告  人
即受處分人  白忠朋原名甲○○.
上列抗告人因違反道路交通管理處罰條例聲明異議案件，不服臺
灣彰化地方法院中華民國97年7月4日裁定（97年度交聲字第790
號），提起抗告，本院裁定如下：
    主  文
抗告駁回。
    理  由
一、原處分意旨略以：抗告人即受處分人白忠朋（原名甲○○）
    於民國96年10月30日7時32分許駕駛其所有車牌號碼PX-0721
    號自小客車，在高雄市○○路、正興路口處因「駕車行經有
    燈光號誌管制之交岔路口闖紅燈」違規，而經高雄市政府警
    察局交通警察隊依違反道路交通管理處罰條例第53條第1項
    逕行舉發，嗣經原處分機關交通部公路總局臺中監理所彰化
    監理站以彰監四字第裁64-BB0000000號裁決書裁處罰鍰新臺
    幣（下同）2700元，並依同條例第63條第1項記違規點數3點
    等語。
二、原裁定意旨略以：(一)抗告人於96年10月30日7時32分許，駕
    駛其所有車號PX-0721號自小客車，在高雄市○○路、正興
    路口因闖紅燈之違規行為，經高雄市警察局交通警察隊依採
    證照片逕行舉發等情，有高雄市政府警察局高市警交相字第
    BB0000000號舉發違反道路交通管理事件通知單、交通部公
    路總局臺中區監理所彰化監理站彰監四字第裁64-BB0000000
    號違反道路交通管理事件裁決書各一紙在卷可稽。(二)抗告人
    駕駛之PX-0721號自小客車於該時、地，當號誌已變換為紅
    燈3.94秒後，仍闖紅燈駛越停止線進入路口，有舉發照片一
    張在卷可稽，且有高雄市政府警察局交通警察大隊96年12月
    24日高市警交三字第0960027890號函文一紙在卷可稽。(三)又
    該路口之測照設備係採埋設於路面之感應圈，於號誌變換為
    紅燈後始啟動感應測照，該測照設備出廠時經瑞士度量衡及
    鑑定式樣認可取得證書，且每月均定期維修檢驗2至3次，距
    離上開舉發時間最近之維修時間係96年10月26日，測試結果
    均為正常，亦有高雄市政府警察局交通警察大隊97年6月27
    日高市警交三字第0970016959號函所附之瑞士度量衡及鑑定
    式樣認可證書、我國駐外單位證明、臺北地方法院公證處認
    證及平日維修紀錄表各一份附卷可佐。足見上開偵測照相儀
    器之準確性正確無訛，是抗告人確有駕駛前開自用小客車於
    號誌顯示變為紅燈後始行駛進入路口之闖紅燈交通違規行為
    無誤，原處分並無不當等語。
三、抗告意旨略以：(一)舉發照片中車輛已快通過停止線係事實，
    原審均未論及，僅片面承認高雄市警局提供之書面資料而逕
    行裁定駁回抗告人之聲明異議。(二)聲明異議提起後，原審從
    未傳喚抗告人到庭說明。(三)若如警方所述照片拍攝於已變紅
    燈3.94秒時，則本可將車輛拍攝於未越線之位置，卻未如此
    為之。原審裁定有所違誤，爰依法提起抗告等語。
四、經查：
  (一)按汽車駕駛人，行經有燈光號誌管制之交岔路口闖紅燈者，
    處新臺幣1800元以上5400元以下罰鍰，道路交通管理處罰條
    例第53條第1項定有明文。又汽車駕駛人有第53條之情形者
    ，除依原條款處罰鍰外，並予記違規點數3點，道路交通管
    理處罰條例第63條第1項第3款亦定有明文。
  (二)行經交叉路口時，當黃燈亮起，若車輛已通過停止線，即應
    繼續前進通過路口；若車輛尚未到達停止線，則應煞車以準
    備停車，並於紅燈亮起前將車輛停妥於停止線內，不得超越
    停止線，此係一般交通常識。依高雄市政府警察局交通警察
    大隊函覆及舉發照片所示，該照片係拍攝於紅燈亮起後3.94
    秒，而依照片內容，紅燈亮時，該車輛之大部分車身均已穿
    越停止線，且後輪胎將離開停止線，依函覆之紅燈號誌已亮
    起秒數及照片中車身所在位置，顯係於該號誌變為紅燈後，
    始行穿越停止線駛入路口之闖紅燈行為，抗告意旨所稱號誌
    變為紅燈時，車輛已快通過停止線云云，實係闖越紅燈之違
    規行為。
  (三)又道路交通管理處罰條例事件之本質為行政罰，與對犯罪行
    為予以追訴、實現國家刑罰權為目的之刑事訴訟程序並不相
    同，受處分人（抗告人）並非刑事案件之被告，亦無犯罪嫌
    疑及所涉犯之罪名可言，法院對於聲明異議案件之調查，無
    須經言詞辯論程序，不受刑事訴訟法規定之限制。原審審理
    時，抗告人提出書面說明異議之理由，實已賦予其陳述意見
    之機會，原審未傳喚到庭說明，於法尚無不合。
  (四)原審依據定期檢驗合格之科學儀器拍照取得之證據資料，認
    定抗告人有闖越紅燈之違規事實，原處分機關之處分合法，
    裁定駁回抗告人之聲明異議，本院經核並無不合，抗告人未
    提出其他足以對此違規事證產生合理懷疑之證據，仍執前詞
    抗辯，為無理由，應予駁回。
五、據上論結，應依道路交通案件處理辦法第26條，刑事訴訟法
    第412條，裁定如主文。
中    華    民    國    97    年    8     月    29    日
            刑事第十庭    審判長法  官  林  照  明
                                法  官  郭  瑞  祥
                                法  官  林  欽  章
上列正本證明與原本無異。
不得再抗告。
                                書記官  許  哲  禎
中    華    民    國    97    年    9     月    1     日


司法院資訊處製作；財團法人民間司法改革基金會備份。
